【裁判字號】    98,訴,1260
【裁判日期】    981217
【裁判案由】    勞保
【裁判全文】
臺北高等行政法院判決
                                  98年度訴字第1260號
                                  98年12月3日辯論終結
原      告  甲○○○
被      告  勞工保險局
代  表  人  乙○○（總經理）
訴訟代理人  丙○○
            丁○○
上列當事人間勞保事件，原告不服行政院勞工委員會中華民國98
年5 月5 日勞訴字第0980003322號訴願決定，提起行政訴訟，本
院判決如下：
    主  文
原告之訴駁回。
訴訟費用由原告負擔。
    事實及理由
一、程序事項：
    本件被告代表人於訴訟繫屬中由蔡吉安變更為羅五湖，現為
    乙○○，並已具狀聲明承受訴訟。
二、事實概要：
    緣原告係由台灣神戶電池股份有限公司申報參加勞工保險之
    被保險人，以於民國（下同）94年11月2 日工作中不慎墜落
    致「第4 腰椎輕度壓迫性骨折併腰神經根損傷、下背扭傷」
    、「腰椎閉鎖性骨折」，由投保單位填具傷病給付申請書件
    ，於申請書上勾選傷病不能工作期間已取得原有薪資並蓋投
    保單位、負責人、經辦人章及檢附原告簽名蓋章之墊付證明
    ，申請94年11月6 日至94年12月31日及95年2 月16日至95年
    5 月5 日期間職業傷害傷病給付。經被告審查，核定歸墊該
    公司上開期間共135 日職業傷病給付。嗣原告以同一傷病繼
    續申請95年12月19日至97年5 月30日期間計674 天傷病給付
    。經被告審查，認原告前領取94年11月6 日至94年12月31日
    及95年2 月16日至95年5 月5 日期間共135 日職業傷病給付
    已足敷需求，以97年8 月13日保給簡字第021133848 號書函
    （下稱原處分）核定原告後續所請傷病給付不予給付。原告
    不服，向勞工保險監理委員會（下稱監理會）申請審議，經
    該會於98年1 月7 日以97保監審字第3570號審定書審定申請
    審議駁回，提起訴願，亦遭駁回，遂向本院提起行政訴訟。
三、本件原告主張：
(一)訴願決定及原處分對於原告之事發過程及後續醫療未能通盤
    了解而造成錯誤判斷，有關工作傷害情形詳述如下：
１、原告於94年11月2 日於工作中墜落致受「背部腰椎第4 節骨
    折」、「腰椎第4 節壓迫性骨折」等傷害，持續治療至95年
    5 月間仍未痊癒，公司竟強求原告立即返回工作，原告不敢
    違拗命令，且公司保證會讓原告從事腰背部分不須使力、較
    為輕鬆工作，原告於95年5 月6 日起每日穿著支撐輔助鐵架
    （俗稱鐵衣）上班。95年12月間公司以人手不足為由，違背
    承諾要求原告轉回原先部門從事須彎腰提重物工作，因原本
    工傷尚未復原，腰背無力支撐重負，95年12月18日因不堪彎
    腰搬運重物，再度造成「下背扭傷、腰椎第4 節陳舊性骨折
    」，有財團法人台灣基督長老教會新樓醫院（下稱新樓醫院
    ）95年12月19日診斷證明書可證。
２、原告於95年12月18日再次受傷，公司僅命原告在公司內休息
    ，未立即送醫。隔日因症狀惡化始就醫，95年12月25日住院
    檢查診斷確實又受有「第4 腰椎輕度壓迫性骨折合併腰神經
    根損傷」，有新樓醫院95年12月26日診斷證明書可稽。
３、由上開新樓醫院95年12月19日及95年12月26日診斷證明書可
    證：
(1)、原告94年11月2 日第1 次職災傷害既為「背部腰椎第4 節
    骨折」、「腰椎第4 節壓迫性骨折」，迄至95年12月18日第
    2 次受傷仍有「腰椎第4 節陳舊性骨折」、「第4 腰椎輕度
    壓迫性骨折」之狀況，足證原告自94年11月2 日受傷後迄至
    95年12月18日，傷勢皆未痊癒。
(2)、原告於95年12月18日二度受傷，經檢查有「下背扭傷、『
    腰椎第4 節陳舊性骨折』」，再次受有骨折之傷害，受傷部
    位與第1 次相同，係因工作姿勢及用力部分皆相同所致。第
    2 次受傷不論係舊有傷勢之延續，抑或於同一部分再次受傷
    ，皆屬職業傷害。
(二)原告自第1 、2 次受傷後迄今，皆存有「腰椎閉鎖性骨折」
    之傷勢。依國立成功大學醫學院附設醫院（下稱成大醫院）
    98年5 月22日診斷證明書所載，原告目前仍存有「第3 、4
    腰椎椎間盤膨出，第4 、5 腰椎椎間盤疝脫，疑似合併神經
    根及脊髓壓迫」之症狀，且認「上述病症疑因94年11月2 日
    工作意外引起，95年12月18日復因工作負重加劇。目前病患
    仍有下背疼痛，左下肢麻痛無力，小便失禁等症狀，無法從
    事攀爬、彎腰、久坐或頻繁走動等工作項目，建議應持續復
    健治療」云云。
(三)原告自94年11月2 日遭受職災時起，歷來於醫院之住院、門
    診、治療、復健主要係治療腰椎骨折之傷害，從來不曾有「
    主要針對右肩粘連性僵硬」之情事，又經新樓醫院98年6 月
    15日診斷證明書證實「95年2 月14日以後之復建，並非主要
    針對右肩之粘連性僵硬，仍是以腰椎問題治療為主」，足證
    被告有所誤認。
(四)本件因另案經台灣台南地方法院於98年3 月25日就原告職災
    之相關病情函詢成大醫院，經成大醫院以98年5 月27日成附
    醫職環字第0980009378號函覆：「因陳林女士15年工作期間
    每日工作搬運重量約為2000~4000 公斤，綜合判定工作中反
    覆搬運重物份量可滿足造成本次傷病之充分原因，而94年之
    腰椎骨折則可增加本次傷病發生之危險性」，原告現存之職
    業傷害確與94年11月2 日第1 次受傷及95年12月18日第2 次
    受傷有因果關係。
(五)成大醫院於98年2 月6 日安排原告接受「國立成功大學職能
    治療學系工作強化中心」之「工作能力評估」，依其「永久
    性失能評估報告」及「工作能力評估報告」結果所示，原告
    「目前尚不適合返回職場，建議日後改變職業並轉介職業重
    建之復健諮商服務進行輔導」，足證目前確實尚因職業傷害
    ，仍在醫療中不能工作等情。並聲明求為判決：
    1、訴願決定、爭議審定及原處分均撤銷。
    2、被告應作成核給原告674日職業傷病給付之處分。
四、被告則以：
(一)原告請求95年12月19日至97年5 月30日期間職業傷病給付之
    金額為新台幣（下同）434,700 元，經被告審核應不予給付
    ，計差額為434,700元。
(二)按「保險人為審核保險給付或勞工保險監理委員會為審議爭
    議案件認有必要者，得向被保險人、受益人、投保單位、各
    該醫院、診所或領有執業執照之醫師、助產士等要求提出報
    告，或調閱各該醫院、診所及投保單位之病歷、薪資帳冊、
    檢查化驗紀錄或放射線診斷攝影片（X 光照片）及其他有關
    文件，被保險人、受益人、投保單位、各該醫院、診所及領
    有執業執照之醫師、助產士等均不得拒絕。」「被保險人因
    執行職務而致傷害或職業病不能工作，以致未能取得原有薪
    資，正在治療中者，自不能工作之第4 日起，發給職業傷害
    補償費或職業病補償費。……前項因執行職務而致傷病之審
    查準則，由中央主管機關定之。」「職業傷害補償費或職業
    病補償費，均按被保險人平均月投保薪資百分之七十發給，
    每半個月給付1 次；如經過1 年尚未痊癒者，其職業傷害補
    償費或職業病補償費減為平均月投保薪資之半數，但以1 年
    為限。」勞工保險條例（下稱勞保條例）第28條、第34條及
    第36條分別定有明文。又「依據勞工保險條例第34條規定，
    被保險人因執行職務而致傷害或職業病不能工作，以致未能
    取得原有薪資，正在治療中者，自不能工作之第4 日起，發
    給職業傷害補償費或職業病補償費。所稱不能工作係指勞工
    於傷病醫療期間不能從事工作，經醫師診斷審定者。」亦有
    行政院勞工委員會89年6 月9 日台89勞保三字第0022720 號
    函釋可參。
(三)原告嗣以同一傷病繼續申請95年12月19日至97 年5月30日期
    間職災傷病給付。經被告洽調原告就診之相關病歷資料，併
    全案送請專科醫師審查，據醫理見解：「陳林女士所患並無
    明確之神經病變記載，於95年2 月14日以後之復健，主要是
    針對右肩之黏連性僵硬，陳林女士腰椎所患於先前之給付應
    已足敷需求，不同意再給付。」據此，被告核定後續所請傷
    病給付不予給付。原告不服，申請審議，被告經洽調原告後
    續於成大醫院就診之相關病歷資料及審議所附成大醫院及新
    樓醫院之診斷書，併全案再送請專科醫師審查，據醫理見解
    ：「1 、陳林女士94年之壓迫性骨折已痊癒，且94年當時並
    無椎間盤突出之診斷。2 、『扭傷』並不會使完好的椎間盤
    突出，陳林女士的椎間盤突出涵蓋腰椎第3- 4，4-5 節椎間
    盤突出，第5 腰椎至第1 薦椎突出，更可證明與94年11月2
    日之第4 腰椎壓迫性骨折傷害無關。5 、此案之輕度壓迫性
    骨折已痊癒，其3 節椎間盤突出並非94年事故或所謂二度扭
    傷所致，無法被視為職業傷病。」復經監理會特約專科醫師
    審查：「依麻豆新樓分院病歷，陳林女士之工傷為第4 腰椎
    壓迫性骨折，並未手術治療，僅臥床1 週即出院，當時並無
    神經損傷，肌力減低，其後續之住院係椎間盤突出所致，與
    工傷並無直接因果關係，且工傷為第4 腰椎骨折，而後續椎
    間盤突出則為第3-4 腰椎、第4-5 腰椎、第5 腰椎- 第1 薦
    椎，長節脫出，顯為慢性退化所致，以腰椎輕微壓迫性骨折
    ，勞工保險局原核付135 日職災傷病給付，已為合理。」，
    原告所請94年11月6 日至94年12月31日及95年2 月16日至95
    年5 月5 日傷病期間已完全取得原有薪資，且出具原告簽名
    蓋章之墊付證明，依勞保條例第34條規定，原告不能享有請
    領傷病給付之權利，台灣神戶電池股份有限公司既依勞動基
    準法第59條第2 款規定按原告原有工資補償，並依98年1 月
    1 日修正施行前勞保條例施行細則第56條規定，檢具申請書
    件，請求被告將先行墊付之保險給付全額予以抵充，被告以
    手續已完備核發給付。監理會認原處分即無不當應予維持，
    予以審定駁回。原告提起訴願，亦遭駁回。
(四)被告辦理勞工保險給付，除就被保險人有無勞保條例所規定
    之保險事故或保險給付之請領要件做實質審查外，有關職業
    傷病之判定、被保險人傷病經治療後復原情況，涉及專業醫
    理之判斷，需經由醫師診斷審定，故被告調取原告病歷資料
    送請專科醫師審查，並參酌醫師提供之專業醫理見解憑以核
    定應無不當；且查被告聘請特約專科醫師判讀相關文件提供
    專業意見，惟最終審查核定權仍在被告。據新樓醫院提供之
    病歷，原告自95年2 月14日起確於多次至該院門診治療其「
    右肩粘連性僵硬」，有病歷為憑。被告將原告所附成大醫院
    98年5 月27日函覆台南地方法院文及成大醫院職業及環境醫
    學部，併原告投保單位- 台灣神戶電池股份有限公司98年7
    月22日函，檢附原告職災前後實際工作內容說明資料，連同
    全案再送請專科醫師審查，據醫理見解：「1 、陳林女士每
    日平均負重1420公斤，不符合職業性腰椎間盤之認定基準。
    2 、94年之傷病為壓迫性骨折、扭傷，與之後腰椎間盤突出
    並不相同，也非屬延續性治療。」。本件先後經被告及監理
    會共4 次送特約專科醫師就原告就診病歷資料詳予審查，並
    提具醫理見解，咸認原告後續住院係治療「第3-4 腰椎、第
    4-5 腰椎、第5 腰椎- 第1 薦椎，長節脫出」，顯為慢性退
    化所致，與94年11月2 日工傷並無直接因果關係，亦與又稱
    95年12月18日二度受傷無關，原傷病給付135 日已為合理。
    原處分並無違誤等語，資為抗辯。並聲明求為判決駁回原告
    之訴。
五、兩造不爭之事實及兩造爭點：
    如事實概要欄所述之事實，業據提出勞工保險傷病申請書、
    診斷書、傷病給付受理編審清單為証，其形式真正為兩造所
    不爭執，堪信為真，兩造爭點厥為：
（一）原告94年11月2 日因工傷所致「第4 腰椎輕度壓迫性骨折
      併腰神經根損傷、下背扭傷」、「腰椎閉鎖性骨折」領取
      94年11月6 日至94年12月31日及95年2 月16日至95年5 月
      5日期間共135 日職業傷病給付，是否已足敷需求？
（二）原告是否有第二次受傷導致原保險事故加重之情事？原處
      分否准原告申請（95年12月19日至97年5 月30日期間計67
      4 天傷病給付），有無違誤？
六、本件應適用之法條與法理：
（一）勞保條例第34條規定：「被保險人因執行職務而致傷害或
      職業病不能工作，以致未能取得原有薪資，正在治療中者
      ，自不能工作之第4 日起，發給職業傷害補償費或職業病
      補償費。…。」
（二）勞保條例第36條規定：「職業傷害補償費或職業病補償費
      ，均按被保險人平均月投保薪資百分之七十發給，每半個
      月給付1 次；如經過1 年尚未痊癒者，其職業傷害補償費
      或職業病補償費減為平均月投保薪資之半數，但以1 年為
      限。」
七、被告所聘審查醫師就原告「職傷休養期間」及「並無二次職
    傷」所為之判斷，並無違法情事，應予尊重：
（一）按保險事故「職傷休養期間」及「有無二次職傷」之審定
      ，常涉及醫理專業領域，非被告或監理會之一般承辦人員
      所能逕予認定。故被告於審核保險給付案件時，除以被保
      險人或受益人檢附之資料、診斷書等書面資料予以審核外
      ，如有必要，亦須另外徵詢專科醫師意見或實地派員訪查
      瞭解實情，此觀勞工保險局組織條例第11條第2 項規定，
      被告得視業務需要聘用兼任醫師12人至20人，及勞保條例
      第28條、第56條規定保險人（即被告）為審核保險給付，
      得調查有關之文件、得另行指定醫院或醫師複檢等規定甚
      明。
（二）可知關於「職傷休養期間」及「有無二次職傷」，因審查
      核定之法定權限在於被告，除非被告審查程序違法，或其
      審查結果與一般正常人認知差異過大，本院均應予以尊重
      。行政院衛生署89年3 月17日衛署醫字第89013119號函稱
      ：「．．．診斷書之內容，係由醫師依病人病情或依該病
      人之病歷據實填載，而非依病人要求內容出具，至於該診
      斷書所載之病情，是否符合殘障給付標準，係由該殘障給
      付主管機關逕依權責認定。」，與前揭意旨相符，被告予
      以適用，自無不當。
（三）前揭「職傷休養期間」及「有無二次職傷」認定職權，涉
      及專業性、經驗性之判斷，基於法院審查能力有限，及司
      法、行政權分立之原則，法院原則上承認行政機關就此等
      事項之決定，有「判斷餘地」。但如行政機關之判斷有恣
      意濫用及其他違法情事，亦應承認法院得例外加以審查，
      其可資考量之情形包括：1 、行政機關所為之判斷，是否
      出於錯誤之事實認定或錯誤之資訊。2 、行政機關之判斷
      ，是否有違一般公認之價值判斷標準。3 、行政機關之判
      斷，是否違反法定之正當程序。4 、作成判斷之行政機關
      ，其組織是否合法且有判斷之權限。5 、行政機關之判斷
      ，是否出於與事物無關之考量，亦即違反不當連結之禁止
      。6 、行政機關之判斷，是否違反相關法治國家應遵守之
      原理原則，如平等原則、公益原則等，仍應由法院審查（
      釋字第553 號解釋理由書、釋字第319 號翁岳生等3 位大
      法官所提不同意見書、並參照學者通說見解）。
（四）原告雖持成大醫院以98年5 月27日成附醫職環字第098000
      9378號函覆：「因陳林女士15年工作期間每日工作搬運重
      量約為2000～4000公斤，綜合判定工作中反覆搬運重物份
      量可滿足造成本次傷病之充分原因，而94年之腰椎骨折則
      可增加本次傷病發生之危險性」，主張原告現存之職業傷
      害與94年11月2 日第1 次受傷及95年12月18日第2 次受傷
      有因果關係云云，惟查：
    １、按個人工作能力、工作份量隨身體狀況，原有強弱之分
        ，於工作能力較弱時，可能所得較低，但並非「不能工
        作」，本來就容許依情況調整之空間。勞保條例第33條
        及第34條規定之「不能工作」，固以被保險人能否從事
        其原有工作，而非以被保險人是否喪失工作能力為斷判
        ，惟其是否能從事原有工作，仍應以客觀的診療事實及
        醫學專業認定，而非任由被保險人主觀認定。蓋個人主
        觀感受無法証實，每個人對疼痛忍受程度不一，其能否
        回復工作，與個人意志力或工作意願之強烈與否相關，
        自不能僅憑被保險人主觀意願而認定「無法從事工作」
        。
    ２、經被告調原告就診之相關病歷資料，送請專科醫師審查
        ，據醫理見解：「陳林女士所患並無明確之神經病變記
        載，於95年2 月14日以後之復健，主要是針對右肩之黏
        連性僵硬，陳林女士腰椎所患於先前之給付應已足敷需
        求，無再給付之依據。」
    ３、被告於審議中再洽調原告後續於成大醫院就診之相關病
        歷資料及審議中所附成大醫院及新樓醫院之診斷書，再
        送請專科醫師審查，據醫理見解：「1 、陳林女士94年
        之壓迫性骨折已痊癒，且94年當時並無椎間盤突出之診
        斷。2 、『扭傷』並不會使完好的椎間盤突出，陳林女
        士的椎間盤突出涵蓋腰椎第3- 4，4-5 節椎間盤突出，
        第5 腰椎至第1 薦椎突出，更可證明與94年11月2 日之
        第4 腰椎壓迫性骨折傷害無關。3 、此案之輕度壓迫性
        骨折已痊癒，『其3 節椎間盤突出』並非94年事故或所
        謂二度扭傷所致，無法被視為職業傷病。」。
    ４、被告再將原告所附成大醫院98年5 月27日函覆台南地方
        法院文及成大醫院職業及環境醫學部，併原告投保單位
        - 台灣神戶電池股份有限公司98年7 月22日函，檢附原
        告職災前後實際工作內容說明資料，再送請專科醫師審
        查，據醫理見解：「1 、陳林女士每日平均負重1420公
        斤，不符合職業性腰椎間盤之認定基準。2 、94年之傷
        病為壓迫性骨折、扭傷，與之後腰椎間盤突出並不相同
        ，也非屬延續性治療。」，有醫師審查意見附卷可稽，
        該判斷程序並非基於錯誤之資訊，亦未違反法定正當程
        序、一般公認之價值判斷、不當連結之禁止、平等原則
        、公益原則，難謂有何違法之處，故其專業認定縱與成
        大醫院以98年5 月27日成附醫職環字第0980009378號函
        覆見解不同，但何者較為正確？乃屬見仁見智之問題。
    ５、經送監理會專科醫師審查，其審查意見亦認：「依麻豆
        新樓分院病歷，陳林女士之工傷為第4 腰椎壓迫性骨折
        ，並未手術治療，僅臥床1 週即出院，當時並無神經損
        傷，肌力減低，其後續之住院係椎間盤突出所致，與工
        傷並無直接因果關係，且工傷為第4 腰椎骨折，而後續
        椎間盤突出則為第3-4 腰椎、第4-5 腰椎、第5 腰椎-
        第1 薦椎，長節脫出，顯為『慢性退化』所致，以腰椎
        輕微壓迫性骨折，勞工保險局原核付135 日職災傷病給
        付，已為合理。」，亦有醫師審查意見可憑，該專業判
        斷本院即應予以尊重，至其「妥當性」如何，並非本院
        審查之範圍，原告主張「後續住院係因第二次受傷加重
        第一次之職傷」云云，尚不足採。
八、從而，原處分以原告後續住院係治療「第3-4 腰椎、第4-5
    腰椎、第5 腰椎- 第1 薦椎，長節脫出」，顯為慢性退化所
    致，與94年11月2 日工傷並無直接因果關係，95年12月18日
    難認有二度工傷，因認原傷病給付135 日已為合理，否准原
    告申請，尚無違誤，爭議審定及訴願決定遞予維持，亦屬正
    確，原告訴請撤銷，並請求核給職傷給付674 日為無理由，
    應予駁回。
九、兩造其餘攻擊防禦方法均與本件判決結果不生影響，故不逐
    一論述，併此敘明。
據上論結，本件原告之訴為無理由，依行政訴訟法第98條第1項
前段，判決如主文。
中    華    民    國    98    年    12    月   17     日
                    臺北高等行政法院第三庭
                              審判長法  官  楊莉莉
                                    法  官  陳心弘
                                    法  官  畢乃俊
上為正本係照原本作成。
如不服本判決，應於送達後20日內，向本院提出上訴狀並表明上
訴理由，如於本判決宣示後送達前提起上訴者，應於判決送達後
20日內補提上訴理由書（須按他造人數附繕本）。
中    華    民    國    98    年    12    月   17     日
                                    書記官  簡信滇


司法院資訊處製作；財團法人民間司法改革基金會備份。
